【裁判字號】    92,簡,4048
【裁判日期】    921128
【裁判案由】    竊盜
【裁判全文】
臺灣臺北地方法院刑事判決                        九十二年度簡字第四０四八號
    聲  請  人  臺灣臺北地方法院檢察署檢察官
    被      告  甲○○  男  五.
右列被告因竊盜案件，經檢察官聲請以簡易判決處刑（九十二年度偵字第一九八九六
號），本院判決如左：
    主      文
甲○○竊盜，累犯，處拘役參拾日，如易科罰金，以參佰元折算壹日。
    事實及理由
一、本件犯罪事實、證據及應適用之法條均引用如附件所示之檢察官聲請簡易判決處
    刑書之記載。並補正：
（一）甲○○曾有竊盜、妨害兵役、偽造文書、偽造有價證券、贓物、脫逃等多次，
      又於八十九年間因犯詐欺罪，經臺灣士林地方法院判處有期徒刑四月確定，而
      於九十一年九月七日執行完畢，有台灣高等法院被告全國前案紀錄表在卷可按
      ，其受有期徒刑執行完畢後，未滿五年再犯本件有期徒刑以上之罪，為累犯，
      應依刑法第四十七條之規定加重其本刑。
（二）被告所竊得之財物約新台幣三千五百元，不是新台幣三千五百元整。
（三）被係於九十二年九月八日十七時二十分許為警查獲。
二、依刑事訴訟法第四百四十九條第一項前段、第三項、第四百五十四條第二項，刑
    法第三百二十條第一項、第四十七條、第四十一條第一項前段，罰金罰鍰提高標
    準條例第一條前段、第二條，逕以簡易判決處刑如主文。
如不服本件判決，得自收受送達之日起十日內，向本院提起上訴。
中      華      民      國    九十二    年    十一      月    二十八    日
                                    臺灣臺北地方法院刑事第二庭
                                        法  官    吳孟良
右正本證明與原本無異。
                                        書記官    楊志純
中      華      民      國    九十二    年    十一      月    二十八    日
附錄本案論罪科刑法條全文：
刑法第三百二十條
意圖為自己或第三人不法之所有，而竊取他人之動產者，為竊盜罪，處五年以下有期
徒刑、拘役或五百元以下罰金。
意圖為自己或第三人不法之利益，而竊佔他人之不動產者，依前項之規定處斷。
前二項之未遂犯罰之。
臺灣高等法院 判決書 -- 刑事類
共1 筆 / 現在第1 筆 ｜友善列印
【裁判字號】 92 , 上更(一) , 116
【裁判日期】 920813
【裁判案由】 違反著作權法
【裁判全文】
臺灣高等法院刑事判決                        九十二年度上更(一)字第一一六號
    上  訴  人
    即 自訴 人  合利展有限公司
    代  表  人  梁宇和
    自訴代理人  林發立 律師
                馮達發 律師
    被      告  楊富山
    選任辯護人  湯明亮 律師
右上訴人因自訴被告違反著作權法案件，不服臺灣板橋地方法院九十年度自字第七六
號，中華民國九十年七月十七日第一審判決，提起上訴，判決後，經最高法院發回更
審，本院判決如左：
    主  文
原判決撤銷。
楊富山自訴不受理。
    理  由
一、本件自訴人於原審自訴意旨略以：（一）訴外人梁宇和（自訴人之受雇人。按已
    於九十年十月十九日變更登記為自訴人公司負責人）於八十七年三月間，因自訴
    人之指示，研發架設電腦區○○路之配線面板（patch/panel），該配線面板內
    部有一主機板（pc板），而該配線面板上之主機板上電路圖係經梁宇和不斷研究
    ，測試後所繪製出之科技圖形著作。該科技圖形著作，係梁宇和所原創、構思、
    佈局，均足以表現其獨特之程度，梁宇和完成著作後，並將該著作之【著作財產
    權授與自訴人使用】。（二）被告楊富山為利榮科技股份有限公司負責人，意圖
    銷售，於八十九年間在臺北縣新莊市○○路六九之四六號房屋，將系爭科技圖形
    以印刷方式重製於電路板上，並將該成品銷售他人。因認被告涉犯（修正前）著
    作權法第九十一條第二項罪嫌。並提出授權書影本及統一發票各一件為證。
二、按「受雇人於職務上完成之著作，以該受雇人為著作人。」「依前項規定，以受
    雇人為著作人者，其著作財產權歸雇用人享有。但契約約定其著作財產權歸受雇
    人者從其約定。」八十七年一月二十一日修正之著作權法第十一條第一項前段、
    第二項定有明文。受雇人職務上完成之著作，以受雇人為著作人者，其著作財產
    權原則上歸雇用人享有，以調和勞資雙方利益。依此，則雇用人本於著作財產權
    人之地位自得專有行使其權利（此際，受雇人僅享有著作人格權）。但契約約定
    其著作財產權歸受雇人者，其著作財產權歸受雇人享有，則雇用人如欲利用該著
    作，當然必須取得受雇人（即著作財產權人）之授權。此項契約約定不以書面為
    必要，口頭亦可。無論明示或默示，均可成立。
三、本件自訴人公司主張系爭電路圖之圖形著作，係其公司於八十七年三月間指示當
    時之受雇人梁宇和研發架設電腦區○○路之配線面板，就該配線面板內一印刷電
    路板所設計之電路佈局圖，該電路圖之圖形著作乃其公司之受雇人梁宇和於職務
    上完成之著作，依著作權法第十一條第一項前段規定，該圖形著作之著作人為梁
    宇和。就該圖形著作之著作人為梁宇和乙節，並為被告所不爭執。茲有爭議者，
    乃上開圖形著作之著作財產權究歸自訴人公司，或梁宇和享有而已。
四、自訴人公司雖謂依著作權法第十一條第二項前段規定，該圖形著作之著作財產權
    應歸其公司享有。但被告則依梁宇和出具給自訴人公司之授權書及梁宇和在原審
    之證言，主張其著作財產權歸梁宇和享有。經查：
（一）卷附由梁宇和於八十八年二月一日出具之授權書（見原審卷第六頁），記載：
      「本人梁宇和（
      公司（統一編號：略。負責人康永和，
      件（略）。如若合利展公司有違反任何法律事件，或未經本人同意，將其轉賣
      他人，或結束營業，或公司重整，以上有任何一件發生，本人將收回其所有權
      利。授權人：粱宇和（簽章）。合利展有限公司負責人康永和（簽章）」等語
      ，已明確說明係由梁宇和將其所繪製之電路板圖形著作授權給自訴人公司使用
      （即授權利用該著作）。依前開自訴意旨所載，自訴人亦係主張「梁宇和將該
      著作之著作財產權授與自訴人使用」，基於梁宇和授權其使用上開著作財產權
      之被授權人地位，以其被授權之權利遭被告侵害為由提起本件自訴，並非本於
      其自己係「著作財產權人」被害而起（自）訴甚明。
（二）證人梁宇和於原審就所訊：「你是ＰＣＢＰＬ三ＰＣ板之著作權人？」「著作
      權是誰的？」均據分別證稱：「是的。」「是我的。」等各語（見原審卷第四
      十一、四十三頁）。就辯護人詰問：「你曾與自訴人簽了一份授權書，自內容
      看，PC板授權予自訴人生產，除此之外，你有無授權第三人或自己生產？」，
      並經證人梁宇和證稱：「我還可以授權別人做。我沒讓自訴人獨家生產。」等
      情在卷（見原審卷第五十二、五十三頁），均供證上開圖形著作之著作財產權
      歸其享有，及由其授權自訴人公司使用無訛。再依前揭授權書所約定梁宇和得
      在一定條件成就之情形，收回其所授與之權利觀之，尤足以說明上開圖形著作
      之著作財產權係約定歸梁宇和享有而授權自訴人公司利用。第以如謂自訴人公
      司原本即享有著作財產權，則梁宇和又何來授權及收回權利（即終止授權）之
      有？其理至明。
（三）又著作財產權為無體財產權，屬於公司之資產。自訴人公司既以量產上開電路
      圖ＰＣ板為業，此經梁宇和供明（見本院上更一卷第六十二頁），倘上開圖形
      著作之著作財產權歸自訴人公司所有，當屬公司營業極端重要之資產，則公司
      股東退股時，自應將此著作財產權價值計算在公司資產內，而依各股東持有之
      股份或出資額比例結算之。查自訴人公司原係由康永和擔任負責人，之後股東
      間拆夥，股東康永和等五人退股，並由梁宇和續任負責人，此經自訴人代表人
      梁宇和陳述明白（見本院上更一卷第六十一、六十三頁）。關於股東拆夥，公
      司財產如何結算一事，並據梁宇和於九十二年三月二十四日在本院陳稱：「以
      現值結算。公司財產包括機器設備、模具、現金、應收應付帳款。ＰＣ板著作
      權沒有計算在公司應結算之資產範圍內。：」等語綦詳（見本院上更一卷第六
      十四頁）。證人即退股股東康永和嗣於九十二年四月二十一日本院訊問時雖證
      稱：「（退股時公司如何結算？）現金、模具、ＰＣ板及生產設備。ＰＣ板是
      指電路圖。」「（電路圖折價多少？）含蓋總價內，電路圖折價多少不清楚。
      」等語，經本院詢問其「梁宇和供稱ＰＣ板沒有計算在公司資產內有何意見？
      」則據供證：「應該有算入。」（見本院上更一卷第一０三頁）。梁、康二人
      之證述雖有不符，但證人康永和係退股股東，關於公司資產之結算事涉其可獲
      分配之利益多寡，如謂上開圖形著作之著作財產權確屬自訴人公司享有，則康
      永和當無就該財產權如何折價、有無計入公司資產一節，答稱「不清楚」「應
      該有算入」等不確定情詞之情形，應以梁宇和所述為可採信。從而，依該著作
      財產權並未計入自訴人公司資產現值結算之情形，亦足徵上開圖形著作之著作
      財產權原本即屬於梁宇和享有，而僅止於授權予自訴人公司使用而已。
（四）至自訴人公司於同年四月七日提出之「合利展有限公司及和發達有限公司九十
      年八月二日股東會（紀錄）」影本（見本院上更一卷第八十八至九十頁），其
      決議第三項雖記載略以「康永和為股東之（另一）公司有權使用上開ＰＣ板，
      但須每年支付權利金給合利展有限公司或和發達有限公司，或（原記載為【轉
      交】，後刪除）梁宇和新台幣（下略）：。」，充其量僅止於證明上開圖形著
      作之著作財產權得由自訴人公司再授權，或由梁宇和授權給康永和所組擔任股
      東之公司使用（依股東會紀錄，梁宇和得授權其他公司利用上開著作之情形，
      更足以證明其享有著作財產權），並不足以作為自訴人公司享有系爭著作財產
      權之有利認定。
（五）自訴公司代表人梁宇和在本院更審時翻異前詞，改稱伊係著作人，但著作財產
      權歸公司云云，及其個人何以出具授權書給自訴人公司之緣由，供稱係「因為
      當時不懂法律，且有幾個同學合夥組公司，為了互信，避免自己人拆夥出去開
      公司使用PC板，所以（將自己獨立開發之電路圖）簽此份授權書給合利展公司
      使用。」（見本院上更一卷第一０四、六十二頁），辯護人並執此謂上開「授
      權書」目的在避免經營股東分歧，而非就著作財產權之歸屬為約定等情詞，均
      與梁宇和在非擔任自訴人公司負責人之前，於原審最初之證述及授權書明白記
      載之事項悉不相侔，顯非可取。又證人康永和證稱，當初沒有約定著作財產權
      歸公司還是私人，伊不清楚簽授權書時，著作財產權應該屬於何人（見本院上
      更一卷第一０二頁），亦不足以否定上開著作財產權歸梁宇和享有之認定。則
      自訴人公司主張依著作權法第十一條第二項前段規定，該圖形著作之著作財產
      權應歸其公司享有，即屬無據，並非可採。
五、依著作權法第三十七條第一項前段規定，著作財產權人得授權他人利用著作。著
    作財產權之授權有專屬授權與非專屬授權二者。非專屬授權，著作財產權人得授
    權多人，不受限制。專屬授權，則係獨佔之許諾，著作財產權人不得再就同一內
    容更授權第三人。是否專屬授權，依當事人之約定，其約定不明者，推定為未約
    定專屬授權（著作權法第三十七條第一項後段），即非專屬授權。上開圖形著作
    之著作財產權歸著作人梁宇和享有，由梁宇和授權予自訴人公司利用該著作。而
    梁宇和除已授權自訴人公司利用該著作外，尚可以授權第三人使用，已據證人梁
    宇和供證明確如前述，前揭授權書亦未約定係屬專屬授權。依此，則自訴人公司
    並非專屬授權之被授權人至明。梁宇和事後在本院更審時改稱伊不可以再授權他
    人云云，自不足信。按九十年十一月十二日著作權法第三十七條第四項修正之前
    ，關於著作財產權之專屬被授權人於其被授與之權利遭受侵害時，實務上認為在
    專屬授權之被授權人於其被授權之範圍內既獨占利用著作財產權，則其權利之被
    侵害與原著作財產權人之權利被侵害，並無不同，自係犯罪之直接被害人，得依
    法提起告訴或自訴。非專屬授權與專屬授權不同，並未獨占利用著作財產權，故
    非犯罪被害人，依法不得提起告訴或自訴。本件自訴人公司並非上開圖形著作財
    產權專屬授權之被授權人，自不得提起自訴。按不得提起自訴而提起者，應諭知
    不受理之判決，刑事訴訟法第三百三十四條明文規定。原審不察，遽就自訴人公
    司自訴被告違反著作權法部分諭知無罪之判決，即有不合。自訴人上訴意旨雖未
    指摘及此，惟原判決關此部分既有可議，即屬無可維持，應予撤銷改判，諭知被
    告不受理之判決。
據上論斷，應依刑事訴訟法第三百六十九條第一項前段、第三百六十四條、第三百三
十四條，判決如主文。
中      華      民      國    九十二    年      八      月     十三     日
                              臺灣高等法院刑事第十庭
                                  審判長法  官  溫  耀  源
                                        法  官  邱  同  印
                                        法  官  吳      燦
右正本證明與原本無異。
如不服本判決，應於收受送達後十日內向本院提出上訴書狀，其未敘述上訴之理由者
並得於提起上訴後十日內向本院補提理由書（均須按他造當事人之人數附繕本）。
                                        書記官  陳  靜  姿
中      華      民      國    九十二    年      八      月     十三     日
共1 筆 / 現在第1 筆 ｜友善列印


司法院資訊處製作；財團法人民間司法改革基金會備份。
